最高法院刑事判決　　　　　　　　　 110年度台上字第5592號
上　訴　人　郭家明


上列上訴人因違反槍砲彈藥刀械管制條例案件，不服臺灣高等法
院臺南分院中華民國110年4月30日第二審判決（110 年度上訴字
第329號，起訴案號：臺灣臺南地方檢察署109年度偵字第7711號
），提起上訴，本院判決如下：
    主  文
上訴駁回。
    理  由
一、按刑事訴訟法第377 條規定，上訴於第三審法院，非以判決
    違背法令為理由，不得為之。是提起第三審上訴，應以原判
    決違背法令為理由，係屬法定要件，且必須依據卷內訴訟資
    料為具體之指摘，並足據以辨認原判決已具備違背法令之形
    式者，始屬相當。本件原審綜合全案證據資料，本於事實審
    法院之推理作用，認定上訴人郭家明有如原判決犯罪事實欄
    所載，自民國105年1月26、27日間起，非法持有如原判決附
    表一編號1、2所示具殺傷力之改造槍枝（衝鋒槍）、子彈犯
    行，因而撤銷第一審關於罪刑部分之科刑判決，改判仍依想
    像競合之例，從一重論上訴人以修正前槍砲彈藥刀械管制條
    例第8條第4項之未經許可持有可發射子彈具有殺傷力之槍枝
    罪，依累犯規定加重其刑，再依自首報繳規定減輕其刑後，
    量處有期徒刑2年10月，併科罰金新臺幣（下同）8萬元，並
    諭知罰金易服勞役之折算標準，另維持第一審關於諭知沒收
    部分之判決，駁回上訴人此部分之第二審上訴，已詳述其憑
    以認定之證據及理由，核其所為之論斷，俱有卷存證據資料
    可資覆按，從形式上觀察，原判決尚無足以影響其判決結果
    之違背法令情形存在。
二、上訴意旨略以：上訴人固因94年間偽造文書案件，於106 年
    間經法院判處有期徒刑2月確定，同年5月9 日易科罰金執行
    完畢。然此乃因執法單位刑事追訴效率不彰，致伊偽造文書
    犯行經過10餘年，始經確定並執行完畢，自不可歸責於上訴
    人。原判決復未審酌10餘年間上訴人生活、品行之變化，及
    前後兩案所保護之法益、犯罪手段、動機均不相同。再前案
    係易科罰金，上訴人並未實際入監執行，並無對刑罰反應力
    薄弱而需以累犯加重刑度之情形，僅機械式套用累犯之規定
    ，並泛認上訴人持有之衝鋒槍殺傷力強大，即具特別惡性，
    遽依累犯規定加重上訴人刑度。另於量刑時亦未依刑法第57
    條規定敘明理由，均有違誤等語。
三、惟司法院釋字第775號解釋意旨，係謂刑法第47條第1項累犯
    加重本刑之規定，係基於累犯者有其特別惡性及對刑罰反應
    力薄弱等立法理由，惟不問情節一律加重最低本刑，致生罪
    刑不相當或違反比例原則之情形時，法院就該個案應依上開
    解釋意旨，裁量是否加重最低本刑。此與被告前後所犯各罪
    類型、罪名是否相同或罪質是否相當，並無必然之關連。而
    刑之量定，亦同屬法院得依職權自由裁量之事項，苟於量刑
    時，已以行為人之責任為基礎，並斟酌刑法第57條各款所列
    一切情狀，在法定刑度之內予以裁量，又未濫用其職權，所
    量之刑亦無違公平、比例、罪刑相當等量刑原則者，即不得
    遽指為違法。原判決已說明：上訴人於前案偽造文書案件，
    已獲易科罰金之寬典，竟不思自惕，於有期徒刑執行完畢後
    5 年內，故意再犯本案持有槍、彈之罪，雖距前案偽造文書
    犯行時間已10餘年，然上訴人94年間犯偽造文書之輕罪，仍
    不知自我警惕，相隔10餘年竟變本加厲，持有殺傷力強大之
    衝鋒槍，對治安產生鉅大風險，足見上訴人就本案犯行有其
    特別惡性，且前罪之徒刑執行對之毫無成效，其對於刑罰之
    反應力顯然薄弱，依累犯規定加重其刑與上開解釋意旨無違
    ，並無過苛之情。復依槍砲彈藥刀械管制條例第18條第1 項
    自首報繳規定減輕其刑後，以其責任為基礎，斟酌刑法第57
    條各款所列一切情狀，量處有期徒刑2年10月，併科罰金8萬
    元（見原判決第4至5頁、第8至9頁）。核原判決依累犯規定
    加重其刑，及所量刑度均無違比例、公平、罪刑相當等量刑
    原則，亦無濫用其裁量職權之情形，自不得任意指為違法。
    上訴意旨並未依據卷內資料具體指摘原判決究有如何不適用
    法則或適用不當之情形，仍執原審不採之辯詞，對原判決量
    刑職權之適法行使任意指摘，顯不足據以辨認原判決已具備
    違背法令之形式。揆之首揭說明，其上訴為違背法律上之程
    式，應予駁回。
據上論結，應依刑事訴訟法第395條前段，判決如主文。
中    華    民    國   110    年    10    月    14    日
                  刑事第四庭審判長法  官  林  立  華  
                                  法  官  謝  靜  恒  
                                  法  官  林  瑞  斌  
                                  法  官  李  麗  珠  
                                  法  官  王  敏  慧  
本件正本證明與原本無異
                                  書記官
中    華    民    國   110    年    10    月    21    日